【裁判字號】    92,裁,977
【裁判日期】    920717
【裁判案由】    地價稅
【裁判全文】
最  高  行  政  法  院  裁  定                    九十二年度裁字第九七七號
    上  訴  人  甲○○
    被 上訴 人  臺北市稅捐稽徵處
    代  表  人  乙○○
右當事人間因地價稅事件，上訴人對於中華民國九十一年五月二十二日臺北高等行政
法院九十年度簡字第七六七二號判決，提起上訴，本院裁定如左：
    主  文
上訴駁回。
上訴審訴訟費用由上訴人負擔。
    理  由
按對於適用簡易程序之裁判提起上訴或抗告，須經本院許可，且該許可以訴訟事件所
涉及之法律見解具有原則性者為限，行政訴訟法第二百三十五條定有明文。次按土地
稅法第九條規定「本法所稱自用住宅用地，指土地所有權人或其配偶、直系親屬於該
地辦竣戶籍登記，且無出租或供營業用之住宅用地。」同法第十七條第一項第一款規
定「合於左列規定之自用住宅用地，其地價稅按千分之二計徵：一、都市土地面積未
超過三公畝部分。」同法施行細則第四條規定「本法第九條之自用住宅用地，以其土
地上之建築改良物屬土地所有權人或其配偶、直系親屬所有者為限。」另「依土地稅
法第十七條及第十八條規定，得適用特別稅率之用地，於適用特別稅率之原因、事實
消滅時，應自其原因、事實消滅之次期起恢復按一般用地稅率課徵地價稅。」、「同
一樓層房屋部分供自用住宅使用，其供自用住宅使用與非自用住宅使用部分能明確劃
分者，該房屋座落基地得依房屋實際使用比例計算所占土地面積，分別按自用住宅用
地及一般用地稅率課徵地價稅。」亦經財政部民國八十年五月二十五日台財稅第八○
一二四七三五○號函、財政部八十九年三月十四日台財稅第○八九○四五○七七○號
函分別函釋在案。本件上訴人於原審起訴主張其所有坐落臺北市○○區○○段一小段
五十八地號土地，應有部分面積為二八‧四平方公尺及五十八之三地號共有土地，應
有部分面積為九‧○五平方公尺，合計面積為三七．四五平方公尺，而該處地上建物
依台北市政府大安地政事務所核發之建物所有權狀所載，建號二六九七總面積一二九
．五六平方公尺及建號二六九六總面積三○．二九平方公尺為原告單獨所有，又建號
二七五三面積四、八九八．四平方公尺及建號二七五二面積四、五一一．八一平方公
尺為共有（共同使用部分），共有人均無設籍該門牌號碼，如同路段七十六號五樓之
三，同路八十二號四樓之四及八十二號五樓之五等，均亦維持「自用住宅用地」，此
部分設有大樓管理委員會任管理人，並無分管契約，而該部分僅為利用原有空間設置
機器房、抽水機、停放車輛及防空避難室等使用部分而未收取費用或出租或由所有人
按月分擔水電、清潔維護費而非營業，依法免予課徵房屋在案，即上訴人依法應負納
稅義務僅有一三．三五平方公尺。依土地稅法第九條、第十七條第一項第一款、第四
十一條第一項平均地權條例第三條、同法第二十條及財政部六十七年四月一日台財稅
第三二一一七號函釋規定，上訴人業於前揭土地設籍，上訴人亦無他處土地，而該一
處土地面積合計三七．四五坪，未超過法定三公畝土地，且於開徵日八十八年十一月
十六日四十日前即八十八年十月一日申請「自用住宅」使用，申請日該處土地地上建
物並無出租或供營業用之使用情形，依法該處土地面積三十七．四五坪全部依法有按
千分之二稅率課徵地價稅之適用，依被上訴人核定之地價新台幣（下同）一、九一三
、九七二元，應納稅額為三、八二八元，而被上訴人竟核課一八、四四四元，依法有
違等語。原審以被上訴人依前揭法條規定及函釋意旨，核定系爭土地八十八年地價稅
為一八、四四四元，核無違誤，復查、訴願決定予以維持，亦無不合，因而依簡易程
序判決駁回上訴人之訴。茲上訴意旨仍執詞謂忠揚工程股份有限公司租賃房屋扣繳憑
單載明八十八年所得自一月至九月計一八○、○○○元，每月租金二萬元。又被上訴
人亦自承該址自八十八年十二月一日至八十九年六月三十日止該址查無營業登記，忠
揚工程股份有限公司於八十八年十二月十五日遷出，該房屋自八十九年一月十六日起
設有冠倫國際法律事務所登記，與原判決理由記載該址於八十九年三月六日遷出，其
臆測之事實相互矛盾，自有違背法令。而被上訴人未依規定依上訴人之申請至現場實
際認定房屋使用情形，自於法有違。此部分上訴人依法申請全部改按自用住宅用地」
稅率課徵地價稅，並無不符。另同路段九十二之三號部分，此部分自前陳經依法核准
「自用住宅」稅率後並無改變用途使用，依法自免再申請，原判決稱此部分非可認係
用作自用住宅使用，其理由顯不適用土地法第四十一條第一項規定，自屬違背法令，
又原判決爰引財政部八十五年五月二十五日台財稅第八○一二四七三五○號函釋規定
，此部分事實消滅之理由不備之違法。據此，此部分依法繼續維持「自用住宅」稅率
，課徵地價稅，依法並無不符云云。惟查上訴人主張各節，業據原審判決詳予審酌，
並明不足採取之理由，上訴人以其對法律上見解之歧異，仍執陳詞提起上訴，然並
無所涉及之法律見解具有原則性，揆之首揭規定，其上訴即不應許可。應予駁回。
依行政訴訟法第二百四十九條第一項前段、第一百零四條、民事訴訟法第九十五條、
第七十八條，裁定如主文。
中    華    民    國    九十二      年      七        月      十七      日
                    最 高 行 政 法 院  第 五 庭
                                審 判 長 法  官      徐  樹  海
                                         法  官      廖  宏  明
                                         法  官      鄭  淑  貞
                                         法  官      林  家  惠
                                         法  官      林  茂  權
右  正  本  證  明  與  原  本  無  異
                                         法院書記官  王  褔  瀛
中    華    民    國    九十二      年      七        月      十七      日


司法院資訊處製作；財團法人民間司法改革基金會備份。
